【裁判字號】    97,聲再,232
【裁判日期】    971230
【裁判案由】    聲請再審
【裁判全文】
臺灣高等法院臺中分院刑事裁定         97年度聲再字第232號
再審聲請人
即受判決人  乙○○
            甲  ○
上列聲請人等因偽造文書等案件，對於本院89年度上訴字第490
號，中華民國90年1月20日第二審確定判決（臺灣台中地方法院
88年度易字第3761號，起訴案號：臺灣台中地方法院檢察署88年
度偵字第22564號），聲請再審，本院裁定如下：
    主  文
再審之聲請駁回。
    理  由
一、聲請再審意旨：詳如附件之刑事聲請再審狀。
二、按有罪之判決確定後，因發現確實之新證據，足認受有罪判
    決之人應受無罪、免訴、免刑或輕於原判決所認罪名之判決
    者，為受判決人之利益，得聲請再審，固為刑事訴訟法第42
    0條第1項第6款所明定，然所謂發見確實之新證據，係指該
    證據於事實審法院判決前已經存在，為法院、當事人所不知
    ，不及調查斟酌，至其後始行發見，且就證據本身形式上觀
    察，固不以絕對不須經過調查程序為條件，但必須顯然可認
    為足以動搖原有罪確定判決，而為受判決人無罪、免訴、免
    刑或輕於原判決所認罪名之判決者為限。故受理聲請再審之
    最後事實審法院，應就聲請再審理由之所謂「新證據」，是
    否具備事實審判決前已經存在，為法院、當事人所不知，事
    後方行發見之「嶄新性」，及顯然可認足以動搖原有罪確定
    判決，應為無罪、免訴、免刑或輕於原判決罪名之「顯然性
    」二要件，加以審查，為判斷應否准予開始再審之準據（最
    高法院93年度台抗字第98號刑事裁定參照）。經查(一)本件原
    確定判決已於理由內說明：「…再者，鈞院於89年12月26日
    提示之契約書影本，據被告等之回憶，與本案涉案之初提出
    原本有所差異云云；被告甲○並稱：有1個貸款69萬元是要
    給對方不是給我；但查證人即代書鄭國良到庭證實：台中地
    方法院前述83年訴字第1680號卷附109-111頁之契約字跡是
    其所有，特約事項亦為伊所寫，於定約當日寫的，且伊當時
    只負責帶雙方到銀行辦貸款之手續，不負責錢的交付，錢由
    他們自己經手；是如被告所稱已付全部款項何以未見雙方於
    每份契約中予以載明，被告對此關係重大之契約書，又何以
    輕易自行撕毀，凡此均與常情不合，被告空言買賣契約內容
    被偽造云云，實難以率予採信」等語（見本院89年度上訴字
    第490號刑事判決第7頁），足認原確定判決已於理由內詳細
    說明認定系爭不動產買賣契約為真正之依據。至聲請人聲請
    再審雖提出發票人乙○○，付款人臺中區中小企業銀行，支
    票號碼0000000號，金額新台幣50萬元，及發票人乙○○，
    付款人臺中區中小企業銀行，支票號碼0000000號，金額50
    萬元等2張支票為證，並主張該證據為新證據云云。然上揭2
    張支票僅能證明聲請人曾交付各50萬元之支票2張予出賣人
    賴金木、陳金之事；又該支票付款日與不動產買契約書上所
    載第一期款付款日相同，亦僅能證明聲請人曾依約支付系爭
    不動產買賣契約第一期款項之事，並無法證明系爭不動產買
    賣契約書非屬真正，亦不能證明聲請人有支付購買房屋尾款
    之事實，並非顯然可認足以動搖原有罪確定判決，而為無罪
    、免訴、免刑或輕於原判決罪名，是聲請人此部分之聲請再
    審顯然欠缺「嶄新性」及「顯然性」，核與刑事訴訟法第42
    0條第1項第6款所定聲請再審之要件不符。(二)又聲請人所提
    之不動產買賣契約書及土地建築改良物所有權移轉契約書，
    原確定判決早已存在且為聲請人所知悉，並非事實審法院判
    決前已經存在，為法院、當事人所不知，事後方行發見，顯
    然欠缺「嶄新性」，是該證據與上開新證據之要件亦有不符
    。(三)再聲請人雖陳稱其購買房屋之第2期及第3期款係甲○交
    付現金128萬元給出賣人賴金木、陳金，79年4月16日付清云
    云，惟並未提出任何證據以實其說，顯不足以動搖原有罪確
    定判決，而為無罪、免訴、免刑或輕於原判決罪名，是與上
    開新證據之要件並不相適合。綜上所述，聲請人之聲請理由
    ，均與上開聲請再審之要件不合，是其聲請再審，並無理由
    ，應予駁回。
三、據上論斷，應依刑事訴訟法第434條第1項，裁定如主文。
中    華    民    國    97    年    12    月    30    日
            刑事第八庭  審判長法  官  羅  得  村
                              法  官  吳  進  發
                              法  官  劉  榮  服
以上正本證明與原本無異。
如不服本裁定，應於裁定送達後五日內向本院提出抗告狀。
                              書記官  周  巧  屏
中    華    民    國    97    年    12    月    30    日


司法院資訊處製作；財團法人民間司法改革基金會備份。
